【裁判字號】    92,訴,456
【裁判日期】    920814
【裁判案由】    搶奪等
【裁判全文】
臺灣屏東地方法院刑事判決                          九十二年度訴字第四五六號
    公  訴  人  臺灣屏東地方法院檢察署檢察官
    被      告  己○○
    被      告  丙○○
    共      同
    指定辯護人  壬○○
右列被告等因強盜等案件，經檢察官提起公訴（九十二年度偵字第二六八二號），本
院判決如左：
    主  文
己○○共同意圖為自己不法之所有，而搶奪他人之動產，處有期徒刑壹年。
丙○○搶奪，因脫免逮捕，而當場施以強暴，處有期徒刑伍年貳月。
    事  實
一、丙○○因積欠他人債務，竟夥同己○○，共同基於意圖為自己不法所有之犯意聯
    絡，於民國九十二年五月二十六日二十三時許，由己○○騎乘未懸掛車牌之重型
    機車（該車係丙○○不知情之兄長陳俊良所有，原懸掛ＯＷＪ－八八九車牌因交
    通違規為警查扣中）附載丙○○，行經屏東縣潮州鎮○○路一四一巷前，見辛○○單獨騎乘機車並將皮包放在機車腳踏板上，有機可乘，即尾隨在後，伺辛○○
    不及防備之際，己○○先將機車騎至辛○○之身旁，由後座之丙○○出手搶奪辛○○所有之皮包（內有皮夾一只、身分證及提款各一張、健保卡三張、存摺一本
    及現金新台幣一千二百元），得手後，二人騎乘機車逃逸，辛○○見狀大聲呼救
    ，熱心民眾戊○○、甲○○、丁○○、乙○○、陳建璁等人聞聲立即分別騎乘機
    車沿途隨後追捕，迨於同日二十三時五十分許，戊○○等人追至屏東縣崁頂鄉○○村○○路大明宮前欲予逮捕時，詎料丙○○為脫免逮捕，竟另行起意，揮舞拳
    頭施加暴力之方式攻擊戊○○、丁○○志二人，使丁○○右手受有紅腫之傷害（
    傷害部分均未據告訴），惟仍遭該二人合力逮捕。而先後到場丁○○、乙○○及
    陳建璁三人亦共同將己○○制伏，一併將己○○、丙○○交由據報趕到現場之警
    方處理，並在己○○所騎乘之機車上查獲辛○○所有皮包一只。
二、案經屏東縣警察局東港分局報告臺灣屏東地方法院檢察署檢察官偵查起訴。
    理  由
一、右揭事實，業據被告己○○於警訊、偵查中及本院審理時坦承不諱，核與被害人
    辛○○及證人戊○○、丁○○、甲○○、乙○○、陳建璁分別於警訊及本院審理
    時指訴及證述之情節相符，並與共同被告丙○○所供述情節一致，並有贓物領據
    及車籍作業系統－查詢認可資料各一紙、現場暨證人甲○○受傷照片共十四張附
    卷可佐，被告己○○自白與事實相符，事證明確，犯行洵堪認定。
二、訊據被告丙○○除否認有何對證人戊○○及丁○○施以暴力之準強盜行為外，餘
    於警訊、偵查中及本院審理時均坦承不諱，核與被害人辛○○及證人戊○○、丁○○、甲○○、乙○○、陳建璁分別於警訊中、本院審理時指訴及證述之情節相
    符，復與共同被告己○○所供述情節吻合，並有贓物領據及車籍作業系統－查詢
    認可資料各一紙、現場暨證人甲○○受傷照片共十四張附卷可稽。至被告丙○○
    雖辯稱：我們因為去搶奪，他們要抓我們，我們就逃跑，我沒有以拳頭打他們，
    我跟他們說皮包給你們不要抓我，他們就打過來了，我一開始就被打昏了並沒有
    反擊，我不知他們的傷是如發生云云。惟查：
  (一)證人戊○○於本院審理中證述：我和甲○○共騎一部機車追被告二人時，追到時
    我們靠近就要他們把東西還給人家，問他們為何要搶她的皮包，丙○○就握拳頭
    ，叫我「大仔」不要這樣，當時己○○要跑，我們要去過去抓丙○○時，丙○○
    就握拳頭打我們，之後我們就發生扭打。我和丁○○去追丙○○，丙○○用拳頭
    打我的身體，但是沒有打到等語（見本院審理筆錄第四十七頁至四十九頁）；證
    人丁○○於本院證述：（問：你手受傷是誰打你的？）是丙○○打我的，丙○○
    要抓我的脖子，所以我才反抗，手是被他抓傷。（問：丙○○有無打你及戊○○
    的身體？）有打，但沒有打到我及戊○○的身體等語（見本院審理筆錄第四十八
    頁至第四十九頁），足見被告丙○○確為抗拒逮捕，而對證人戊○○及丁○○施
    加暴力之犯行，昭昭甚明。
  (二)參以證人即現場處理員警庚○○於本院審理時所證稱：我的其他同事並沒有人看
    到事情經過，我是第一個到達大明宮前的現場，當時我看到的時候，丙○○頭部
    有流血，但人還是清醒可以站立，而且到警察局時，丙○○還自己清洗傷口等語
    （見本院審理筆錄第三十頁至第三十一頁）、及被害人辛○○於本院審理所指述
    ：我到廟口時，己○○及丙○○當時都好好的，跟正常人一樣，後來到警察局時
    如果丙○○沒有說頭部受傷，我還看不出來等語（見本院審理筆錄第三十一頁）
    以觀，可徵被告丙○○所辯稱：我一開始就被打昏了並沒有反擊，不知他們的傷
    是如何發生云云，顯與實情不符，不足採信。本件事證明確，被告丙○○之犯行
    ，亦堪以認定。
三、按刑法第三百二十九條所謂當場，固不以實施竊盜搶奪者尚未離去現場為限，即
    已離盜所而尚在他人跟蹤追躡中者，仍不失為當場。（最高法院二十八年上字第
    一九八四號判例參照）；又刑法第三百二十九條準強盜罪之所謂施強暴或脅迫，
    只須有此行為即為已足，不以至使人不能抗拒為必要。核被告丙○○所為係犯刑
    法第三百二十九條、第三百二十八條第一項之準強盜罪；被告己○○所為係犯同
    法第三百二十五條之搶奪罪。次按刑法第三百二十九條之準強盜罪，係以竊盜或
    搶奪，因防護贓物、脫免逮捕或湮滅罪證，而當場施以強暴脅迫者，為構成要件
    。上訴人僅有強力排除猛拖之被動行為，尚難認為有積極暴行而達於強暴脅迫之
    程度（最高法院四十三年度台上字第六七○號判決可資參照）。本件被告己○○
    面對證人甲○○、乙○○及陳建璁欲將其逮捕時僅有消極掙脫，拉扯及撥開之動
    作，並未對該等證人有何施加強暴、脅迫之不法腕力行為等情，業據證人甲○○
    、陳建璁及乙○○等人於本院審理中（見本院審理筆錄第四十九頁至第五十頁、
    第七十二頁至第七十四頁）證述綦詳，是被告己○○應論以刑法第三百二十五條
    之搶奪罪，公訴意旨認為應依刑法第三百二十九條、第三百二十八條之準強盜罪
    處斷，尚有未洽，惟其基本事實同一，本院自應予與審理，並變更其起訴法條。
    被告己○○、丙○○就搶奪之犯行，具有犯意聯絡及行為分擔，為共同正犯。爰
    審酌被告二人年輕力壯，不思努力上進，造福人群，竟利用黑夜掩護共同騎乘機
    搶奪夜歸婦人皮包，被告丙○○於搶奪後為脫免逮捕，又當場對證人戊○○、丁○○施予強暴行為，造成社會不安，所生危害鉅大，被告己○○犯後坦承犯行態
    度良好，深具悔意，而被告丙○○否認犯行態度不佳等一切情狀，分別量處如主
    文所示之刑。
據上論斷，應依刑事訴訟法第二百九十九條第一項前段、第三百條，刑法第二十八條
、第三百二十五條第一項、第三百二十九條、第三百二十八條第一項，罰金罰鍰提高
標準條例第一條前段，判決如主文。
中      華      民      國    九十二    年      八      月     十四     日
                              臺灣屏東地方法院刑事第五庭
                                  法  官   楊萬益
右正本證明與原本無異。
如不服本判決應於收受本判決送達後十日內向本院提出上訴書狀，其未敘述上訴理由
者，並得於提起上訴後十日內向本院補提理由書狀（均須按他造當事人之人數附繕本
 ）「切勿逕送上級法院」
                                  書記官   呂坤宗
中    華    民    國     九十二      年      八      月      二十六     日
附錄論罪科刑法條
中華民國刑法第三百二十五條
 (普通搶奪罪)
意圖為自己或第三人不法之所有，而搶奪他人之動產者，處六月以上五年
以下有期徒刑。
因而致人於死者，處無期徒刑或七年以上有期徒刑，致重傷者，處三年以
上十年以下有期徒刑。
第一項之未遂犯罰之。
刑法第三百二十八條
意圖為自己或第三人不法之所有，以強暴、脅迫、藥劑、催眠術或他法，至使不能抗
拒，而取他人之物或使其交付者，為強盜罪，處五年以上有期徒刑。
以前項方法得財產上不法之利益或使第三人得之者，亦同。
犯強盜罪因而致人於死者，處死刑、無期徒刑或十年以上有期徒刑；致重傷者，處無
期徒刑或七年以上有期徒刑。
第一項及第二項之未遂犯罰之。
預備犯強盜罪者，處一年以下有期徒刑、拘役或三千元以下罰金。
刑法第三百二十九條
竊盜或搶奪，因防護贓物、脫免逮捕或湮滅罪證，而當場施以強暴、脅迫者、以強盜
論。


司法院資訊處製作；財團法人民間司法改革基金會備份。
